【裁判字號】    99,易,2386
【裁判日期】    990831
【裁判案由】    詐欺
【裁判全文】
臺灣臺中地方法院刑事判決              99年度易字第2386號
公  訴  人  臺灣臺中地方法院檢察署檢察官
被      告  丁○○
上列被告因詐欺案件，經檢察官提起公訴（九十九年度偵字第一
三六四九號），被告於準備程序中就被訴事實為有罪之陳述，受
命法官經聽取當事人之意見後，由本院合議庭裁定由受命法官獨
任改行簡式審判程序判決如下：
    主    文
丁○○幫助意圖為自己不法之所有，以詐術使人將本人之物交付
，處有期徒刑月，如易科罰金，以新臺幣壹仟元折算壹日。
    犯罪事實
一、丁○○有毒品、偽造文書等前科，前於民國九十三年間因販
    賣第二級毒品案件，經最高法院以九十四年度臺上字第四五
    ０四號判決維持臺灣高等法院九十四年度上訴字第七三七號
    判處有期徒刑四年確定，復因違反毒品危害防制條例案件及
    偽造文書案件，分別經臺灣板橋地方法院以九十四年度訴緝
    字第十六號、九十三年度素字第二０三二號判處有期徒刑十
    月、九月確定，嗣上揭案件分別經減刑及定應執行刑後接續
    執行，而於九十七年七月十七日因縮短刑期假釋付保護管束
    出監，惟於觀護結束日之九十八年五月十八日前之九十八年
    四月十六日經臺灣臺中地方法院檢察署撤銷保護管束，並於
    九十九年一月二十一日入監執行殘刑（於本件不構成累犯）
    ，其可預見如將自己於金融機構所設立帳戶之金融卡及密碼
    交予他人使用，有供不法詐騙集團利用，而成為詐欺取財犯
    罪工具之可能，竟仍基於幫助他人詐欺取財之不確定故意，
    於九十八年十二月二十三日某時許，在不詳地點，將其於當
    日申設之臺中商業銀行太平分行（下稱臺中商銀太平分行）
    帳號000000000000號帳戶之金融卡及密碼，交付予真實姓名
    年籍不詳之人，幫助該人所屬詐騙集團為詐欺取財犯行時使
    用。嗣不詳詐欺取財犯罪集團成員於取得上揭金融卡及密碼
    後，即分別為下列行為：
  (一)乙○○於九十八年十二月二十四日下午四時四十七分許，在
    雅虎奇摩拍賣網站上，向佯為賣家之犯罪集團成員，購得BV
    LGARI寶嘉麗精鋼三眼機械錶後，賣家即要求乙○○將價金
    匯至指定帳戶中，致乙○○因而陷於錯誤，旋即於同日晚上
    六時三十六分許，前往臺中市○區○○街四二號「大全郵局
    」之自動櫃員機處，將價金新臺幣（下同）二萬元匯至上開
    臺中商銀太平分行帳戶內。
  (二)復於九十八年十二月二十四日下午五時四十五分許，由詐欺
    集團成員分別佯為奇摩拍賣網站及臺灣銀行客服人員，撥打
    電話予戊○○向其詐稱：戊○○先前在網路購物時，因作業
    疏失誤設為分期付款，須至金融機構之自動櫃員機依指示操
    作以取消分期付款，致戊○○因而陷於錯誤，於同日下午六
    時十九分許，前往臺北縣新莊市○○路六五三號「臺灣銀行
    南新莊分行」之自動櫃員機處，依該人指示轉帳匯款二萬九
    千九百八十八元至上開臺中商銀太平分行帳戶內。
  (三)又詐欺集團成員佯為網路購物賣家，撥打電話予丙○○向其
    詐稱：丙○○先前在網路購買衣服後，因其房東代收物品時
    在簽收單上誤簽資料，將造成自動扣款，須至金融機構之自
    動櫃員機依指示操作以取消自動扣款，致丙○○因而陷於錯
    誤，於九十八年十二月二十四日晚上八時十分許，前往臺北
    富邦銀行自動櫃員機處，依該人之指示轉帳匯款二千零八十
    二元至上開臺中商銀太平分行帳戶內。
  (四)再於九十八年十二月二十四日晚上八時十分許，由詐欺集團
    成員分別佯為網路購物賣家及郵局客服人員，撥打電話予甲○○向其詐稱：甲○○先前在網路購買商品，因賣家出單疏
    失導致簽收單有誤，將造成分期付款，須至金融機構自動櫃
    員機依指示操作以取消分期付款，致甲○○因而陷於錯誤，
    於同日晚上八時五十三分許，前往臺中市○○區○○路一九
    六號「松青超市」附設之自動櫃員機處，依該人指示轉帳匯
    款四千零六元至上開臺中商銀太平分行帳戶內。上開匯款均
    旋即為犯罪集團提領一空。後經乙○○、戊○○、丙○○、
    甲○○覺察受騙，報警處理，而循線查獲。
二、案經臺中縣警察局太平分局報告臺灣臺中地方法院檢察署檢
    察官偵查起訴。
    理    由
壹、程序方面：
一、按除被告所犯為死刑、無期徒刑、最輕本刑為三年以上有期
    徒刑之罪或高等法院管轄第一審案件者外，於法院行準備程
    序進行中，被告先就被訴事實為有罪之陳述時，審判長得告
    知被告簡式審判程序之旨，並聽取當事人、代理人、辯護人
    及輔佐人之意見後，裁定進行簡式審判程序；且受命法官行
    準備程序，與法院或審判長有同一之權限；又簡式審判程序
    之證據調查，不受刑事訴訟法第一百五十九條第一項、第一
    百六十一條之二、第一百六十一條之三、第一百六十三條之
    一及第一百六十四條至第一百七十條規定之限制，刑事訴訟
    法第二百七十三條之一第一項、第二百七十九條第二項前段
    、第二百七十三條之二分別定有明文。
二、查本件被告丁○○所犯為死刑、無期徒刑、最輕本刑為三年
    以上有期徒刑以外之罪，且非高等法院管轄第一審之案件，
    經本院合議庭裁定由受命法官行準備程序時，被告就被訴事
    實為有罪之陳述後，復經本院合議庭裁定由受命法官獨任行
    簡式審判程序，是其證據之調查，自不受刑事訴訟法第一百
    五十九條第一項、第一百六十一條之二、第一百六十一條之
    三、第一百六十三條之一及第一百六十四條至第一百七十條
    規定之限制，合先敘明。
貳、實體方面：
一、被告丁○○雖曾於警詢、偵查中矢口否認有何幫助詐欺取財
    之犯行，辯稱：伊沒有將帳戶之資料拿給別人使用，而是放
    在租屋處的桌子上不見了；伊因為朋友跟伊借錢要還錢，所
    以要伊申請一個帳戶要匯錢給伊，伊就去開戶，伊跟那位朋
    友講帳戶開好了，朋友就說會匯錢給伊，但是伊都沒有去看
    帳戶，提款卡有可能是那位朋友偷的，因為伊住的地方是那
    位朋友租的，欠伊錢的也是那位朋友，後來朋友搬走了，這
    段期間那位朋友沒有來看過伊，伊也沒有跟朋友說金融卡在
    桌上云云，惟其於本院準備程序時，已坦承為了辦理假薪資
    證明以詐騙保險金，故將所開立之系爭臺中商銀太平分行帳
    戶交付給他人等節不諱，核與被害人乙○○、戊○○、丙○○、甲○○於警詢時指述之情節相符，並有彰化縣警察局員
    林分局林厝派出所受理刑事案件報案三聯單、受理詐騙帳戶
    通報警示簡便格式表、臺北縣政府警察局蘆洲分局集賢派出
    所受理刑事案件報案三聯單、受理詐騙帳戶通報警示簡便格
    式表、臺中市警察局第一分局西區派出所受理刑事案件報案
    三聯單、受理詐騙帳戶通報警示簡便格式表、臺中縣警察局
    清水分局三田派出所受理詐騙帳戶通報警示簡便格式表、內
    政部警政署反詐騙案件紀錄表、臺北富邦銀行自動櫃員機交
    易明細表、三信商業銀行自動櫃員機交易明細表、臺灣銀行
    自動櫃員機交易明細表、臺中商業銀行太平分行九十九年一
    月十四日中太平字第09903600015號函暨檢附帳號000000000
    000號存款業務往來申請約定書、身分證影本及交易明細、
    威寶電信行動電話預付卡服務申請書各一份、通聯調閱查詢
    單二份及內政部警政署反詐騙諮詢專線紀錄表三份在卷可資
    佐證，堪認被告事後於本院準備程序中坦認犯罪之自白屬實
    。按今日一般人至郵局或銀行開設帳戶使用，實非難事，並
    無任何特別資格之限制，如非供犯罪之非法使用，衡諸常情
    ，自無置自己名義帳戶不用，而取得他人帳戶使用之必要。
    且金融存款帳戶事關存戶個人財產權益之保障，其與存戶印
    鑑章結合，具高度專有性，若非申請人本人或與本人親密關
    係者，難認有何理由可自由流通使用該存摺之必要，一般人
    皆有妥為保管，防阻他人任意使用之認識，縱因特殊情況偶
    有交付他人使用之需，亦必然深入瞭解用途後再行提供以使
    用，方符常情。而該等專有物品如落入不明人士手中，極易
    被利用為與財產有關之犯罪工具，此又係具備一般生活智識
    者皆能體察之常識；參以邇來詐欺者使用他人存摺作為指示
    被害人匯款工具之犯罪類型層出不窮，並廣經媒體披載，凡
    對社會動態尚非全然不予關注者均能知曉。本件被告丁○○
    係具有一般智識程度之成年人，對於上開各情自有認識，竟
    仍將自己前開銀行帳戶之金融卡及密碼等資料，交付予真實
    姓名年籍不詳之人使用，被告主觀上顯具有縱使該真實姓名
    年籍不詳之人取得該金融卡及密碼後，持以作為詐欺取財之
    用，亦不違背其本意之不確定故意至明。然以被告僅係單純
    依該真實姓名年籍不詳之人要求提供前開銀行之帳戶金融卡
    、密碼等資料，並未參與詐騙被害人財物之構成要件行為，
    是主觀上僅係基於幫助他人詐欺取財之意思，亦屬無疑。綜
    上所陳，被告前開自白確與事實相符，均堪信採。
    本件事證明確，被告上開犯行洵堪認定。
二、核被告丁○○所為，應成立刑法第三十條第一項、第三百三
    十九條第一項之詐欺取財罪之幫助犯，並依刑法第三十條第
    二項之規定減輕其刑。又被告於上開時地，將其所申設上開
    帳戶之金融卡及密碼等物交付予真實姓名年籍不詳之人，造
    成被害人乙○○、戊○○、丙○○、甲○○分別因遭詐欺而
    受有損害，故被告以一個幫助行為，侵害數個財產法益，而
    構成幫助共同詐欺取財罪，依刑法第五十五條之規定，係一
    行為觸犯數罪名，為想像競合犯，應從一重論處（被告本件
    犯罪之型態為幫助他人詐欺取財，因詐欺取財之正犯是否屬
    於共同正犯，與被告應成立之罪名、刑責均無涉，為免累贅
    ，爰不於主文欄諭知被告幫助「共同」詐欺取財，附此敘明
    ）。爰審酌被告擅自提供金融帳戶供他人非法使用，非惟幫
    助詐騙者遂行詐財目的，同時使詐欺者得以隱匿其真實身分
    ，減少遭查獲之風險，愈使其肆無忌憚，助長犯罪之猖獗，
    破壞社會秩序甚鉅，另衡酌被告犯罪之動機、目的、手段，
    暨其本身並未實際參與詐欺取財之犯行、可非難性較小，且
    被告犯後雖曾一度否認犯行，惟嗣後已能坦承知錯，態度尚
    稱良好等一切情狀，量處如主文所示之刑，並諭知易科罰金
    之折算標準，以資懲儆。
據上論斷，應依刑事訴訟法第二百七十三條之一第一項、第二百
九十九條第一項前段，刑法第三百三十九條第一項、第三十條第
一項前段、第二項、第四十一條第一項前段、第五十五條，刑法
施行法第一條之一，判決如主文。
本案經檢察官王淑月到庭執行職務。
中    華    民    國    99    年    8     月    31    日
                  刑事第十五庭    法  官  林學晴
上正本證明與原本無異。
如不服本判決應於收受送達後10日內向本院提出上訴書狀，並應
敘述具體理由；其未敘述上訴理由者，應於上訴期間屆滿後20日
內向本院補提理由書（均須按他造當事人之人數附繕本）「切勿
逕送上級法院」。
                                  書記官  簡雅文
中    華    民    國    99    年    8     月    31    日
【附錄本案論罪科刑法條】
第三百三十九條第一項
意圖為自己或第三人不法之所有，以詐術使人將本人或第三人之
物交付者，處五年以下有期徒刑、拘役或科或併科一千元以下罰
金。

司法院資訊處製作；財團法人民間司法改革基金會備份。
